【裁判字號】    94,交簡上,258
【裁判日期】    950406
【裁判案由】    過失傷害
【裁判全文】
臺灣高雄地方法院刑事判決           94年度交簡上字第258號
上  訴  人  台灣高雄地方法院檢察署檢察官
上  訴  人  丁○○
即  被  告
上列上訴人因過失傷害案件，不服本院高雄簡易庭中華民國94年
10月3 日94年度交簡字第2437號第一審簡易判決（聲請簡易判決
處刑案號：94年度偵字第4994號），提起上訴，本院管轄之第二
審合議庭判決如下：
    主  文
原判決撤銷。
丁○○因過失傷害人，處拘役貳拾日，如易科罰金，以參佰元折
算壹日。
    事  實
一、丁○○領有普通小型車駕駛執照，民國93年11月22日17時45
    分許，駕駛車牌號碼XB─8138號自用小客車，沿高雄縣鳳山
    市○○路（以下簡稱經武路）由南往北方向行駛於內側車道
    ，途經經武路與該路326 巷口，欲由該路劃有分向限制線之
    缺口迴轉行駛經武路北往南車道，而此時其本應注意汽車迴
    車前，應暫停並顯示左轉燈光或手勢，看清無來往車輛，並
    注意行人通過，始得迴轉，而依當時情形，天氣狀況晴、光
    線為暮光、路面狀況乾燥無缺陷、無障礙及視距良好，依其
    之智識、能力亦無不能注意之情事，竟疏未注意有無往來車
    輛而貿然向左迴轉，適有甲○○亦騎乘車牌號碼RGI- 927號
    機車行駛於其同向左側之經武路上，丁○○所駕駛之小客車
    左前保險桿與甲○○所騎乘機車右側車身發生碰撞，甲○○
    因此倒地後，受有右膝擦傷、左小腿擦傷等傷害。丁○○肇
    事後，於有偵查犯罪職權之機關及公務員發現其駕車肇事前
    ，即向至事故現場處理之員警自承其為肇事之人，並進而接
    受裁判。
二、案經甲○○訴由高雄縣政府警察局鳳山分局報告台灣高雄地
    方法院檢察署檢察官偵查後聲請簡易判決處刑。
    理  由
一、訊據上訴人即被告（下稱被告）丁○○固未否認於前揭時、
    地駕駛自小客車左側迴轉時，與告訴人甲○○所騎乘之機車
    發生碰撞之事實，然矢口否認有過失傷害之犯行，辯稱：伊
    迴轉時有打左方向燈，但因照後鏡有死角，所以未看到告訴
    人，又表示：「(一)、我當時時速是零；(二)、告訴人於案發前
    停在路口等紅綠燈，我也在等紅綠燈，當時她的視野應該很
    好，可以看到我車；(三)、我沒有撞到告訴人，是告訴人撞到
    我；(四)、經武路為弧形路線，告訴人視野應該很好，可以選
    擇最安全的路徑回家，我不知道她為何選擇危險的路徑來撞
    我；(五)、交通大隊提供給鑑定委員會現場圖上標示有刮地痕
    ，但是從照片顯示並無刮地痕；我認為交通大隊所做的認定
    不正確；(六)、大東醫院的診斷證明書記載告訴人受有兩處傷
    害，我認為告訴人膝蓋所受的傷害並非車禍所致，應該是舊
    傷」云云。
二、被告於前揭時、地駕駛XB─8138號自用小客車，沿高雄縣鳳
    山市○○路由南往北方向行駛於內側車道，行經經武路與該
    路326 巷口，欲迴轉行駛經武路北往南車道時，與其左側同
    方向行駛告訴人之RGI-927 號機車發生碰撞之事實，為被告
    所自承，核與證人即告訴人甲○○於本院審理時證述相符，
    ，並有道路交通事故現場圖、道路交通事故調查報告表各1
    紙及交通事故談話紀錄表2 紙、現場相片12張可資為證，是
    被告於前揭時、地駕駛自用小客車與告訴人騎乘之機車發生
    車禍之事實，堪以認定。本件車禍發生後，告訴人於同日至
    大東醫院就診時，經診斷受有右膝擦傷（1cmx1cm） 及左小
    腿擦傷（1cmx0.5cm） 等傷害之事實，有告訴人於大東醫院
    病歷1 份及診斷證明書1 紙可憑。被告雖否認前開傷害與本
    件車禍有關，然告訴人於就診時主訴因騎機車與汽車碰撞而
    受傷，且經診斷所受前開傷害於診斷之時並非舊傷之事實，
    有大東醫院95年3 月9 日（95）大東醫政字第020 號函1紙
    可參，又根據車禍發生後現場救護資料顯示，車禍發生後，
    救護人員到場時（即93年11月22日17時56分許），告訴人左
    小腿確實受有擦傷之事實，亦有高雄縣政府消防局95年3 月
    16日高縣消指字第0950001830函及所附報案受理資料1 紙可
    資為證，是告訴人因本件車禍致受有前開傷害，應堪認定。
    被告辯稱該等傷害係舊傷，應不足採。
三、又本件車禍撞擊之位置在經武路由南往北方向內側快車道，
    並在該車道與對向內側車道間之分向限制線缺口處，留有一
    長2.4 公尺之西北、東南走向刮地痕之事實，有警卷所附道
    路交通事故現場圖可憑，被告雖以卷存現場相片上無法看出
    地面留有刮地痕，認前開事故現場圖關於刮地痕之記載有誤
    ，然證人即到場處理本件車禍之員警乙○○於本院審理時證
    稱：「照片的顯示會因為天色、角度、距離等因素而無法明
    確顯示出有刮地痕，但是案發當天現場確實有刮地痕，我有
    標示在現場圖上。（兩車確實撞擊地點為何？）在經武路與
    該路段326 巷口，依現場跡證判斷，碰撞發生的位置應該是
    在經武路之快車道」之語（見本院95年3 月22日審判筆錄第
    6 頁以下），是被告駕駛自小客車行駛於經武路由南往北方
    向內側快車道，於分向限制線缺口處左轉彎之際與告訴人之
    機車發生碰撞，致告訴人之機車倒地而留有前開刮地痕，亦
    堪認定。
四、本件車禍發生時，雙方車輛之撞擊點為被告自小客車左前保
    險桿及告訴人機車右側座墊下方之位置等情亦據證人乙○○
    證述屬實（見本院95年3 月22日審判筆錄第7 頁），並有警
    卷所附雙方車損相片7 張可資為證，足見本件車禍發生之時
    ，告訴人所騎乘之機車確已出現在被告所駕自小客車之左前
    方無訛。又車禍發生前，被告與告訴人之車輛均在行進間，
    因被告所駕自小客車欲左側迴轉，始與告訴人之機車發生碰
    撞之事實，業據證人甲○○於本院審理時證屬實（見本院95
    年3 月22日審判筆錄第4 頁），佐以本件車禍發生之前，苟
    無來自於外力之撞擊，告訴人所騎乘之機車不可能無端倒地
    並朝左前方滑向對向車道，且告訴人機車位於被告自小客車
    左前方，自不可能向後撞擊其右後方之被告自小客車等情，
    足認告訴人陳稱伊機車右側遭被告自小客車左前保險桿撞擊
    之情為可採，被告辯稱車禍發生之時伊速度為零，係告訴人
    撞伊之詞並不足採。
五、查本件車禍發生地點之經武路與該路326 巷口路段單向有一
    快車道及一慢車道。位於經武路326 巷口有雙黃實線（分向
    限制線）缺口，依規定可以迴轉之事實，業據證人乙○○於
    本院審理時證述屬實（見本院95年3 月22日審判筆錄第7 頁
    ）。固堪信本件車禍發生地點得為左側迴轉。然按汽車迴車
    前，應暫停並顯示左轉燈光或手勢，看清無來往車輛，並注
    意行人通過，始得迴轉，道路交通安全規則第106 條第5 款
    定有明文，被告考領有普通小型車駕駛執照，對上開規定應
    知之甚詳，其駕駛汽車自應遵守前開規定，而本件事故發生
    時，並無不能注意之情事，其卻自承車禍發生前未見到告訴
    人之車輛，是其未看清楚有無來往車輛貿然迴轉而有過失，
    應堪認定。又告訴人因本件車禍事故受有上開傷害之事實，
    業如前述，則被告之過失行為與告訴人受傷間，顯有相當因
    果關係。是本件事證明確，被告犯行洵堪認定。
六、被告雖辯稱本件車禍發生時，告訴人機車上載有鐵枝等重物
    ，以致其重心不穩始發生本件車禍，其就本件車禍之發生亦
    有過失云云。然該情非但為證人甲○○堅決否認，且審諸警
    卷所附現場相片中，告訴人所騎稱機車上並未見有被告所稱
    之鐵枝，而證人丙○○即告訴人之夫於本院審理時亦證稱：
    本件車禍發生後，接獲告訴人通知後伊最先到場，當時告訴
    人車上只載一些空的寶特瓶，並未載其他重物。當時告訴人
    在高鐵工地擔任環保人員，工地的規定不可能允許告訴人將
    鐵條帶離工地等語，是被告認告訴人就本件車禍之發生有過
    失，亦有誤會。此外，案發現場為單向一快一慢車道，機車
    可以行駛於快車道，除非路權機關有在路段劃設禁止機車行
    駛快車道之標誌，機車才不得行駛於快車道，案發地點之路
    段並未劃設禁止機車行駛快車道之標誌之事實，亦據證人乙○○證述屬實（見本院95年3 月22日審判筆錄第8 頁），是
    告訴人就本件車禍之發生並無過失，應堪認定。
七、核被告所為，係犯刑法第284 條第1 項前段之過失傷害罪。
    被告於肇事後，留在事故現場，主動向前往事故現場處理，
    且尚不知肇事者為何人之員警坦承肇事，嗣並接受裁判之事
    實，除據被告於本院審理中供陳明確，亦經證人乙○○於本
    院審理時證述屬實，是被告於員警尚不知何人犯罪前，主動
    坦承其為肇事者，符合刑法第62條前段自首之規定，爰依法
    減輕其刑。原審以被告犯過失傷害罪事證明確予以論罪科刑
    ，固非無見，惟查：被告於肇事後有自首犯罪，業如前述，
    原審未就此加以調查並依法減輕其刑，尚有違誤。是檢察官
    循告訴人聲請意旨認原審量刑過輕，及被告以其就本件車禍
    發生並無過失為由提起上訴，雖均無理由，然原判決既有前
    開違誤，自應由本院將原判決予以撤銷改判。爰審酌被告駕
    駛汽車不知小心謹慎，造成告訴人受有傷害此一難以彌補之
    後果，確有不是，犯罪後猶飾詞狡卸，且未賠償告訴人之損
    害，難謂有悔悟之心，惟念其此前並無任何前科紀錄，有本
    院被告院內索引卡紀錄表、臺灣高等法院被告前案紀錄表在
    卷可按，素行尚可等一切情狀，量處如主文第2 項所示之刑
    ，並諭知易科罰金之折算標準，以資懲儆。
八、據上論斷，應依刑事訴訟法第455 條之1 第1 項、第3 項、
    第369 條第1 項前段、第364 條、第299 條第1 項前段，刑
    法第284 條第1 項前段、第41條第1 項前段、第62條前段，
    罰金罰鍰提高標準條例第1 條前段、第2 條，判決如主文。
本案經檢察官戊○○到庭執行職務
中    華    民    國    95    年    4     月    6     日
                    交通法庭   審判長法  官  孫啟強
                                     法  官  張茹棻
                                     法  官  卓立婷
以上正本證明與原本無異。
本判決不得上訴。
中    華    民    國    95    年    4     月    6     日
                                     書記官  李春慧
附錄本件論罪法條全文：
中華民國刑法第284條
(過 失傷害罪) 因過失傷害人者，處6 月以下有期徒刑、拘役或
500 元以下罰金，致重傷者，處1 年以下有期徒刑、拘役或500
元以下罰金。
從事業務之人，因業務上之過失傷害人者，處1 年以下有期徒刑
、拘役或1 千元以下罰金，致重傷者，處3 年以下有期徒刑、拘
役或2 千元以下罰金。


司法院資訊處製作；財團法人民間司法改革基金會備份。
